【裁判字號】    98,訴,2014
【裁判日期】    981009
【裁判案由】    殺人未遂
【裁判全文】
臺灣板橋地方法院刑事判決              98年度訴字第2014號
公  訴  人  臺灣板橋地方法院檢察署檢察官
被      告  乙○○
選任辯護人  張金盛  律師
上列被告因殺人未遂案件，經檢察官提起公訴（98年度偵緝字第
909 號），本院判決如下：
    主  文
乙○○殺人未遂，處有期徒刑壹年捌月。
扣案之菜刀壹把沒收。
    事  實
一、乙○○與甲○○係交往十多年之男女朋友，交往期間兩人分
    分合合多次，而於民國九十七年間兩人同居在臺北縣三重市
    ○○路○ 段50巷23號4 樓，惟乙○○常懷疑甲○○另有新歡
    ，致甲○○難以忍受而萌生去意，嗣於同年十二月二十四日
    二十三時三十分許，甲○○返回上開租屋處，約於同日二十
    三時四十分許，兩人熄燈就寢，乙○○向甲○○求歡遭拒，
    甲○○並稱不想要跟乙○○在一起，伊心死了等語，詎乙○
    ○惱羞成怒，竟基於殺人之犯意，憤然至廁所旁取出菜刀一
    把，甲○○見狀驚惶叫喊救命，乙○○先將房門上鎖，再向
    甲○○稱「既然妳心死了，就要給妳死，然後我自己再割腕
    自殺」等語，隨即持上開菜刀朝躺在床上之甲○○之頭部砍
    殺一刀，致甲○○受有頭皮開放性傷口（7x1x0.8cm ）之傷
    害，再以左手勒住甲○○之脖子，並反覆說著「妳變了」等
    語，甲○○為免遭受殺害，不敢抵抗，旋生機智對乙○○動
    之以情，開始向乙○○訴說貼心話語直至乙○○情緒較為緩
    和將左手鬆開，甲○○仍不停對其說著好話，迨乙○○情緒
    較穩定後，始出於己意中止其殺人犯意，將菜刀放回原處，
    再開啟房內電燈，甲○○才敢詢問其是否要讓伊去醫院，乙
    ○○乃將甲○○送往馬偕紀念醫院臺北院區急救，甲○○始
    倖免於死而不遂。迨甲○○抵達醫院，見人多並有警察在場
    ，始敢大聲呼救並喊叫乙○○剛剛殺伊，不要讓其跑掉等語
    ，乙○○遂自行前往臺北市政府警察局中山分局中山二派出
    所投案，而經警至上址扣得上開菜刀一支。
二、案經甲○○訴由臺北縣政府警察局三重分局報請臺灣板橋地
    方法院檢察署檢察官偵查起訴。
    理  由
一、證據能力部分：
    按被告以外之人於審判外之陳述，雖不符刑事訴訟法第一百
    五十九條之一至之四之規定，而經當事人於審判程序同意作
    為證據，法院審酌該言詞陳述或書面陳述作成時之情況，認
    為適當者，亦得為證據；當事人、代理人或辯護人於法院調
    查證據時，知有第一百五十九條第一項不得為證據之情形，
    而未於言詞辯論終結前聲明異議者，視為有前項之同意，刑
    事訴訟法第一百五十九條之五定有明文。經查，被告、辯護
    人及檢察官於本院準備期日，對於下列經本院調查之證據方
    法，均表示對證據能力不爭執，復於審判期日就本院提示之
    前揭證據方法於言詞辯論終結前，均亦未就所調查之證據主
    張有刑事訴訟法第一百五十九條第一項不得為證據之情形，
    參照上開說明要旨，本案經調查之證據均有證據能力，合先
    敘明。
二、訊據被告乙○○承認與被害人甲○○係男女朋友關係，於上
    開時、地因甲○○晚歸，而與甲○○發生爭執，伊有持刀砍
    傷被害人，致被害人受有如事實欄所載之傷勢等情，惟矢口
    否認有何殺人犯意，先係辯稱當天伊喝了二瓶小高梁，詳細
    情形也不太記得，伊只記得伊拿了菜刀，伊是嚇嚇被害人而
    已，被害人就跟伊拉拉扯扯，不小心去砍到，伊看到她流血
    ，就趕緊送到醫院云云，嗣改稱伊喝酒之後，想要削水果配
    酒，之後甲○○回來，伊找她一起喝，伊沒有殺甲○○的意
    思，伊只劃到她而已云云。經查：
    (一)上開事實，業據證人即被害人甲○○於警、偵訊及本院審
      理時指證歷歷，其於警詢中指稱於九十七年十二月二十四
      日二十三時四十分許，在臺北縣三重市○○路○段50巷23
      號4 樓租屋處內，遭伊男朋友乙○○砍傷。因伊於24日二
      十三時三十分許回到家後，被告硬要我上床去睡，我不願
      意，他便很生氣，於是便去拿刀，說要給伊死，之後再割
      腕自殺，要與伊同歸與盡，後來被告用菜刀朝伊頭部砍一
      刀，並用左手掐住伊脖子，一直說伊變了等語（詳98年度
      偵字第2873號偵卷第13頁）；於偵查中證稱「（問：案發
      當時乙○○是否要致你於死地？）是，我喊救命，他說他
      要讓我死，並且特地把房間門鎖起來，再來殺我」、「（
      問：當時被告砍你何處？）從我頭部砍下去」、「（問：
      他砍你幾刀？）一刀」、「（問：為何不再砍第二刀？）
      他砍第一刀之後，我倒在床上，他跪在床上，並且右手還
      高舉著菜刀，我當時很理智，想說不敢激怒他，向他動之
      以情，並且說一些他對我很好的好話給他聽，因為我當時
      怕說被他在屋內殺死的話，沒人知道，因為當時沒有別人
      ，他說他要讓我死，自己再割腕，後來因為他聽到我說的
      好聽話，才有點緩和，並問我衣服為何有血，我故意反問
      他為什麼身上有血，他才說他殺我，我再問他要不要送我
      去醫院，他便說好，後來到馬偕醫院去之後，人比較多，
      我才敢喊是乙○○殺我，不要讓他跑掉」等語（參見98年
      度偵緝字第909 號偵卷第29、30頁）；於本院審理時結證
      稱「（檢察官問：於九十七年十二月二十五日半夜時你到
      馬偕醫院的原因為何？）我被殺，我被被告殺害」、「（
      檢察官問：他為何殺你？）他在三重市○○路○ 段的住處
      殺我」、「（檢察官問：他幾點殺你？為何要殺你？）半
      夜十一點或是十二點，時間過很久了。他一直認為我有劈
      腿，那天晚上他說他要抱著我睡，且我的保險套用完了」
      、「（檢察官問：你說你怕他的原因為何？）我跟他在一
      起，他每天懷疑我，本來我打算過二天之後就要不要跟他
      住在一起，我也從本來工作的地方離職了。因為被告有國
      際性病，且那天晚上我又沒有保險套，所以我跟他說我不
      要跟他在一起，我說我心死了，他又說既然我心死了，所
      以他要先讓我死，他自己再割腕自殺」、「（檢察官問：
      當天被告在跟你說這些話的時候情緒如何？有無喝酒？）
      他說他有，但是我不知道」、「（檢察官問：當時被告去
      何處拿刀砍你？）我們住的是套房，他到廁所旁邊去拿刀
      」、「（檢察官問：當時你在做什麼？）我要喊救命，他
      還去把房門鎖上，因為旁邊有人住」、「（檢察官問：他
      除了說要先砍死你，再割腕，還有說什麼話？）他用左手
      有掐我的脖子，右手拿刀子」、「（檢察官問：被告拿刀
      之後做什麼？）我在床上躺著，我看到刀子的時候身體
      縮在一起，他右手的刀子就砍下去，我當時很理智，我很
      冷靜，我一直跟他說好話，因為他失去理智，我還說很多
      貼心的話給他聽，那個過程很久，他還是很抓狂，他一直
      說要給我死，我不敢抵抗，我裝死，他情緒有慢慢變好，
      就把手放開，我還是繼續跟他說好話，後來他情緒又比較
      穩定了，他就去開燈，他開燈後看到我身上有血，他也說
      我身上有血，我不敢刺激他，我問他說我身上為何有血，
      他說他剛剛砍我，我也不敢說是他砍我，我擔心刺激他，
      他說他要送我去醫院，我還問他說是否真的要送我去醫院
      ，他說是」、「（檢察官問：你為何從家裡到醫院這段期
      間，直到你去到醫院才求救？）在房間我會怕，我一喊救
      命他就把房門鎖上，我現在說還是會怕」、「（檢察官問
      ：你怕什麼？）我怕被殺，誰不怕。我現在還在發抖，之
      前被告很疼我，我覺得他精神上有點問題。我吃過香蕉，
      他也會去垃圾桶翻香蕉皮，他之前每天跟蹤我」、「（檢
      察官問：你認為當天被告真的想要殺死你？）我一直都是
      是實話實說」、「（辯護人問：你看到血的時候，才知道
      被告有砍你嗎？）他一殺我的時候我就知道了，我是不敢
      刺激他，我剛剛就說了，我在安撫他情緒，他第一刀殺下
      去的時候，我就用手去蓋住我的傷口，當天很冷，我的傷
      口的血都凝固了。我還問他是否要讓我去醫院，他說對，
      他說要帶我去，當天我很清醒、理智」、「（辯護人問：
      為何你認為被告是要殺死你的？）他聽到我說我心死了，
      他說既然我心死了，他就去拿刀，就跟我剛剛說的一樣。
      我到了馬偕醫院之後那裡有很多警察，我就對大家說不要
      讓被告跑掉，剛剛他殺我。我並沒有想要告被告」等語（
      參見本院九十八年九月十六日審判筆錄），而被害人甲○
      ○確於九十七年十二月二十五日零時四十八分許由被告送
      往馬偕紀念醫院救治，經診斷受有頭皮之開放性傷口（7x
      1x0.8cm ）之傷害，有馬偕紀念醫院九十七年十二月二十
      五日之乙種診斷證明書（詳98年度偵字第2873號偵卷第23
      頁）及同院九十八年八月一日馬院醫急字第0980003085號
      函暨所附病歷資料（詳見本院卷）等附卷可稽，而被告亦
      自承持菜刀砍被害人甲○○頭部之事實，復參酌被害人甲
      ○○於偵查陳稱「（問：既然被告要殺你，你還願意要撤
      回告訴？）我想說他年紀那麼大了，我想留條路給他走」
      等語（參見98年度偵緝字第909 號偵卷第30頁），及於本
      院審理時亦證稱「（審判長問：你有無希望被告賠償你受
      到的損害？）都不用，因為他的經濟也不好過，只要他平
      安就好了，…我講過我不告他，我也很難過」等語（詳本
      院九十八年九月十六日審判筆錄），被害人甲○○自偵查
      迄本院審理時均表明不願對被告訴追，並陳述要留給被告
      一條路，希望被告平安等語，顯見被害人仍念舊情不願對
      被告為任何求償訴追，是其要無設詞誣陷被告之理，足認
      被害人即證人甲○○上開於偵查及本院審理時之證述情節
      ，與事實相符，為可採信。
    (二)按刑法殺人罪須以下手時主觀上殺意及死亡之預見為斷；
      又刑法所定「殺人未遂」罪與「傷害」罪之區別，本視加
      害人有無殺人犯意為斷，至於被害人受傷之多寡，及是否
      為致命部位，有時雖可藉為認定加害人有無殺意之心證，
      然究不能據為絕對標準，最高法院十八年上字第一三０九
      號、十七年上字第七一八號判例意旨可資參照。申言之，
      行為人犯罪時內心主觀犯意，非他人輕易即得察覺，因此
      加害人之行為，究屬基於殺人之犯意或僅係傷害之故意，
      實應深入觀察加害人與被害人之關係、衝突之起因、加害
      人下手之方法、輕重、被害人受傷情形及加害人事後態度
      等各項外在客觀因素予以綜合評析。查被告所持之扣案之
      菜刀，為廚房料理用之菜刀，客觀上足以對人之生命、身
      體構成威脅，有該菜刀照片一幀（詳98年度偵字第2873
      號偵卷第24頁）及該把菜刀扣案可證。而頭部為人體之重
      要部位，若持刀揮砍他人之頭部，足以發生死亡結果，此
      為一般人得以預見之結果，被告為智識程度正常之成年人
      ，對此當自知之甚詳，是被告對其持菜刀砍被害人之頭部
      ，即可能造成被害人死亡之結果，應得以預見。再觀諸被
      害人所受傷勢為頭皮開放性傷口（7x1x0.8cm ）之傷害，
      其傷勢部位為頭頂上方，此有上開馬偕醫院九十八年八月
      一日馬院醫急字第0980003085號函暨所附病歷資料（詳見
      本院卷）等在卷可查，可證被告當時下手毫不手軟，揮刀
      直接對被害人之頭部，參以被害人即證人甲○○於偵查及
      本院審理時均結證稱被告自廁所旁取出菜刀後，甲○○見
      狀驚惶叫喊救命，被告先將房門上鎖，再向甲○○稱「既
      然妳心死了，就要給妳死，然後我自己再割腕自殺」等語
      ，隨即持上開菜刀朝躺在床上之甲○○之頭部砍殺一刀，
      顯見被告確有殺害被害人之故意，且已著手於犯罪行之實
      行，要無疑義。惟嗣係因被害人為免遭受殺害，不敢抵抗
      ，旋生機智對被告之以情，開始向被告訴說貼心話語直至
      被告情緒較為緩和乃至情緒較穩定後，被告始出於己意中
      止其殺人犯意，將菜刀放回原處等情，此亦據被害人即證
      人甲○○證述綦詳（詳前開偵訊及本院審判筆錄）。
    (三)至被告辯稱伊係喝了兩瓶小高梁，酒喝很茫，不記得發生
      什麼云云。查被害人即證人甲○○雖於本院審理時證稱被
      告當天有跟伊說有喝酒，但伊不知道，伊感覺是有，因伊
      好像有看到酒瓶等語（詳同上審判筆錄），然查本件案發
      時間約為九十七年十二月二十四日二十三時四十分許，而
      被告於送被害人就醫後自行至警局投案，經警於同年十二
      月二十五日三時三十一分許進行酒精濃度測試，測得其呼
      氣酒精值為每公升「零」毫克，此有酒精濃度測試單一紙
      附卷可稽（詳98年度偵字第2873號偵卷第35頁），而被害
      人即證人甲○○前開所證情節，可知被告於案發時並無達
      酒醉之情況，復參酌被告於案發經被害人動之以情而情緒
      較穩定後尚知將被害人立刻送往馬偕紀念醫院救治，並自
      行至警局投案，顯見被告當時意識及辨識能力清楚，其縱
      若於案發前有飲酒，應僅屬小酌，並未達酒醉程度，此並
      有上開酒精濃度測試單一紙為憑，是被告縱若於案發前有
      飲酒，其為本案犯行時並未因喝酒達不能辨識其行為違法
      或欠缺依其辨識而行為之能力；亦無因喝酒致其辨識行為
      違法或依其辨識而行為之能力，顯著降低之情，堪以認定
      。又被害人甲○○經被告送抵醫院後，見人多並有警察在
      場，始敢大聲呼救並喊叫乙○○剛剛殺伊，不要讓其跑掉
      等語，此經被害人即證人甲○○於偵查及本院審理時均結
      證明確（詳上開偵訊及本院審判筆錄），則被告事後自行
      前往臺北市政府警察局中山分局中山二派出所，亦僅係投
      案，而非自首，併此敘明。
    (四)綜上所述，被告前開所辯，無非係飾卸之詞，不足採信。
      本案事證已臻明確，被告犯行堪予認定。
二、核被告所為，係犯刑法第二百七十一條第二項、第一項之殺
    人未遂罪。被告已著手於殺人行為之實行，而因己意中止，
    為中止犯，依刑法第二十七條第一項之規定，減輕或免除其
    刑，並依同法第六十六條但書規定，有期徒刑減輕者，同時
    有免除其刑之規定者，其減輕得減至三分之二。又被告僅因
    求歡不成，竟基於殺人犯意，持菜刀砍殺被害人頭部，其行
    為固無足取，然其於砍殺一刀後，因被害人動之以情而已意
    中止犯罪，而被害人所受傷勢為頭皮之開放性傷口（7x1x0.
    8cm ）之傷害，有上開診斷證明書在卷為憑，尚未造成重大
    傷害，且被害人於偵查及本院審理時均表明不願對被告追訴
    ，希望給被告一條路等語，是觀其犯罪情節尚屬輕微，而所
    犯本罪法定刑為死刑、無期徒刑或十年以上有期徒刑，與其
    犯罪情節相較，實屬情輕法重，揆其前開犯罪情狀客觀上足
    以引起一般同情，顯有堪資憫恕之處，本院認即令處以法定
    最低刑度猶嫌過重，爰依刑法第五十九條規定酌減其刑，故
    死刑減為無期徒刑、無期徒刑減為二十年以下十五年以上有
    期徒刑、有期徒刑部分則減輕其刑至二分之一，並依刑法第
    七十條之規定遞減之。爰審酌被告之素行，僅因對同居之女
    友求歡不成，即悍然持刀殺害女友，惟經女友動之以情而中
    止犯罪，兼衡其犯罪之目的、手段、被害人所受傷之傷勢及
    於本院審理時猶飾詞圖卸刑責、犯後態度不佳，然被害人於
    本院審理時表明不願對被告追訴，只要被告平安就好等語等
    一切情狀，量處如主文所示之刑。至扣案之菜刀一把為被告
    與被害人同居時所共用，此據被告供認在卷（詳本院九十八
    年九月十六日審判筆錄第11頁），可認被告亦為該把刀所有
    人之一，被告持該把菜刀實施本件犯行，爰依刑法第三十八
    條第一項第二款之規定宣告沒收之。
據上論斷，應依刑事訴訟法第二百九十九條第一項前段，刑法第
二百七十一條第二項、第一項、第二十七條第一項、第五十九條
、第三十八條第一項第二款，判決如主文。
本案經檢察官張世聰到庭執行職務。
中    華    民    國    98    年    10    月    9     日
                  刑事第十庭    審判長法  官  李幼妃
                                      法  官  張紹省
                                      法  官  鄭凱文
以上正本證明與原本無異
如不服本判決應於送達後10日內向本院提出上訴狀
                                      書記官  廖貞音
中    華    民    國    98    年    10    月    9     日


司法院資訊處製作；財團法人民間司法改革基金會備份。
